【裁判字號】    89,易,181
【裁判日期】    890211
【裁判案由】    違反動產擔保交易法
【裁判全文】
臺灣新竹地方法院刑事判決                          八十九年度易字第一八一號
    公  訴  人  臺灣新竹地方法院檢察署檢察官
    被      告  乙○○
右列被告因違反動產擔保交易法案件，經檢察官聲請簡易判決處刑（八十八年度偵字
第五九三０號），本院認不宜以簡易判決處刑，應改依通常訴訟程序審理，判決如左
：
    主  文
乙○○無罪。
    理  由
一、公訴意旨略以：被告乙○○前於民國八十六年九月十一日，以動產擔保交易附條
    件買賣之方式，向告訴人福灣企業股份有限公司（下稱福灣公司）購買Ｒ七—一
    五八六號福特自小客車一部，為動產擔保交易之債務人，約定Ｒ七—一五八六號
    自小客車應停放於其位於新竹縣湖口鄉○○路○段一０六巷一弄五號之住所，在
    價金未付清之前，Ｒ七—一五八六號自小客車所有權仍屬於告訴人福灣公司所有
    ，其僅得依約占有使用，不得任意遷移或為其他處分，詎其在取得Ｒ七—一五八
    六號自小客車後，僅付款二十期，即拒不付款，意圖為自己不法之利益，自八十
    八年六月二十日起，將該標的物遷移逃匿不知去向，致告訴人福灣公司追索無著
    ，而認被告涉有違反動產擔保交易法之罪嫌云云。
二、按犯罪事實應依證據認定之，無證據不得推定其犯罪事實，刑事訴訟法第一百五
    十四條定有明文。又認定被告有罪之事實應憑證據；如未能發現相當之證據，或
    證據不足以證明時，自不能以推測或擬制之方法，以為裁判之基礎。次按，動產
    擔保交易法第三十八條之罪，係以行為人即動產擔保交易之債務人，意圖不法之
    利益，將標的物遷移、出賣、出質、移轉、抵押或為其他處分，致生損害於債權
    人，為其構成要件。如行為人並無不法利益之意圖，縱有遷移、出賣、出質、移
    轉、抵押或為其他處分之行為，亦僅屬民事問題，尚與該罪之構成要件有間。
三、公訴人認被告涉有違反動產擔保交易法第三十八條之罪嫌，無非係以告訴人福灣
    公司代理人甲○○之指述，並有附條件買賣契約書暨其他約定事項、動產擔保交
    易附條件買賣設定登記申請書在卷可稽等為其主要論據。惟訊據被告於檢察官偵
    訊時固不否認有前揭以動產擔保交易附條件買賣之方式向告訴人福灣公司購買車
    號Ｒ七—一五八六號自小客車一輛，並且未經告訴人福灣公司同意即將該自小客
    車遷移約定之地點等情，惟辯稱已將該自小客車交還告訴人等語（見偵卷第十二
    頁）。經查，本件Ｒ七—一五八六號自小客車於告訴人福灣公司具狀提起告訴前
    ，已經告訴人委託丙○○○○份有限公司（下稱豐泰公司）尋回，係因告訴人福
    灣公司內部通報聯繫不週誤以為被告尚未交還該自小客車，且被告僅是單純未支
    付車款，並未毀損該車，亦未為妨害取車及拍賣程序之處分行為等情，業據告訴
    代理人卜峰祺到庭證述無訛（見本院八十八年度竹簡字第六九０號卷《下稱第六
    九０號卷》第一０頁），另告訴人委託之豐泰公司人員取回Ｒ七—一五八六號自
    小客車時，被告並未阻擾，態度良好充分配合等情，業據證人即前往取車之豐泰
    公司人員顧戚敏到庭結證屬實（見第六九０號卷第二四頁），足見被告並無何不
    法利益之意圖甚明。至告訴人嗣後將該車拍賣所得雖不足清償被告積欠之車款，
    則屬單純之民事糾葛。綜上，被告雖將標的物即前開自用小客車遷移約定停放地
    點，惟其主觀上既無何不法利益之意圖，自與動產擔保交易法第三十八條規定之
    構成要件有間。此外，復查無其他積極證據足資證明被告有何違反動產擔保交易
    法之情事，應認為被告之犯罪尚屬不能證明，爰依法為其無罪判決之諭知。另被
    告經合法傳喚無正當理由而不到庭，爰不待其陳述逕行判決。
據上論結，應依刑事訴訟法第四百五十二條、第三百零一條第一項、第三百零六條，
判決如主文。
本案經檢察官黃仁宏到庭執行職務。
中      華      民      國    八十九    年      二      月     十一     日
                              臺灣新竹地方法院刑事第二庭
                                      法    官  黃  美  盈
右正本證明與原本無異。
如不服本判決，應於判決送達後十日內向本院提出上訴狀( 應附繕本 )，上訴於
臺灣高等法院。
                                      書 記 官  賈  繼  藩
中      華      民      國    八十九    年      二      月     十一     日


司法院資訊處製作；財團法人民間司法改革基金會備份。
